臺灣宜蘭地方法院刑事判決
110年度訴字第162號
公  訴  人  臺灣宜蘭地方檢察署檢察官
被      告  黃釋霆


            魏志宇


上列被告等因洗錢防制法等案件，經檢察官提起公訴 （109年度
偵字第7275號、110年度偵字第49號）及移送併辦（110年度偵字
第4631號、110年度少連偵字第47號），被告等就被訴事實為有
罪之陳述，經告知簡式審判程序之旨，並聽取當事人之意見後，
逕依簡式審判程序，判決如下：
    主  文
丙○○幫助犯洗錢防制法第十四條第一項之洗錢罪，處有期徒刑
參月，併科罰金新臺幣貳萬元，罰金如易服勞役，以新臺幣壹仟
元折算壹日。未扣案之犯罪所得新臺幣玖仟元沒收，於全部或一
部不能沒收或不宜執行沒收時，追徵其價額。
丁○○幫助犯洗錢防制法第十四條第一項之洗錢罪，處有期徒刑
貳月，併科罰金新臺幣貳萬元，罰金如易服勞役，以新臺幣壹仟
元折算壹日。未扣案之犯罪所得新臺幣壹仟元沒收，於全部或一
部不能沒收或不宜執行沒收時，追徵其價額。
    犯罪事實及理由
一、本件除證據部分補充「被告丙○○、丁○○於本院準備程序及審
    理時之自白」外，其餘之犯罪事實、證據均引用檢察官起訴
    書及併辦意旨書（如附件）之記載。
二、論罪科刑： 
  ㈠按刑法上之幫助犯，係指以幫助之意思，對於正犯資以助力
    ，而未參與實施犯罪之行為者而言（最高法院49年台上字
　　第77號判例意旨參照）。被告丙○○、丁○○將上開帳戶之提款
    卡及密碼出賣予他人，容任他人以之為詐欺取財、洗錢之工
    具，惟提供金融帳戶及密碼，並非詐欺取財及一般洗錢罪之
    構成要件行為，且亦無證據可資證明被告2人有參與前揭詐
    欺取財、洗錢之犯行，或與該詐騙集團成員間有何犯意聯絡
    之情，僅有不確定故意幫助他人遂行詐欺取財、洗錢之意思
    及行為。是核被告丙○○、丁○○所為，均係犯刑法第30條第1
    項、第339條第1項之幫助詐欺取財罪及刑法第30條第1項、
    洗錢防制法第14條第1項之幫助洗錢罪。被告丙○○基於同一
    幫助犯意，先後交付2個帳戶金融卡及密碼等給他人之行為
    ，係出於同一幫助犯意，應視為數個舉動之接續施行，合為
    包括之一行為予以評價，屬接續犯。又被告丙○○、丁○○係以
    一行為同時觸犯幫助詐欺取財罪、幫助一般洗錢罪，屬想像
    競合犯，應依刑法第55條規定，從一重論以刑法第30條第1
    項、洗錢防制法第14條第1項之幫助洗錢罪。被告丙○○、丁○○為犯罪構成要件以外之行為而幫助他人犯罪，為幫助犯，
    爰均依刑法第30條第2項規定按正犯之刑減輕之。
  ㈡按犯洗錢防制法第14條、第15條之罪，在偵查或審判中自白
    者，減輕其刑，洗錢防制法第16條第2項定有明文。被告丙○○、丁○○於本院審理中就其所犯洗錢罪均坦承不諱，應均依
    洗錢防制法第16條第2項規定減輕其刑。
三、爰審酌被告丙○○、丁○○前無任何科刑紀錄，有臺灣高等法院
    被告前案紀錄表各1份在卷可稽，素行尚可，不思以正途獲
    取財物，為貪圖不法財物，竟提供銀行帳戶予不詳詐欺集團
    成員使用，遂行詐欺取財之犯行，且製造金流斷點，掩飾詐
    欺犯罪所得去向，破壞社會治安與金融秩序，並造成告訴人
    等受有財產上之損害，所為實屬不該，惟考量被告丙○○、丁○○犯後終能坦承犯行，態度尚可，兼衡其參與程度、犯罪所
    生損害、犯罪動機、目的、手段、素行、被告丙○○自承為國
    中畢業之智識程度、被告丁○○自承為大學肄業之智識程度、
    家庭經濟狀況均為貧寒、目前均無業、告訴人等遭詐騙財物
    之數額等一切情狀，量處如主文所示之刑，並就罰金部分諭
    知易服勞役之折算標準。
四、沒收部分：
（一）按犯罪所得，屬於犯罪行為人者，沒收之，但有特別規定
      者，依其規定；再按前2項之沒收，於全部或一部不能沒
      收或不宜執行沒收時，追徵其價額，刑法第38條之1第1項
      、第3項分別定有明文。
（二）經查，被告丙○○於本院審理時供稱：伊當時總共收到1萬
      元，伊給被告丁○○1千元等語（見本院卷第79頁）明確，
      且依卷內事證，亦無證據足以證明被告有取得其他報酬之
      情，則被告丙○○本案之犯罪所得應為9千元，被告丁○○本
      案之犯罪所得應為1千元，上開犯罪所得雖未扣案，仍應
      依刑法第38條之1第1項前段、第3項之規定，宣告沒收之
      ，於全部或一部不能沒收或不宜執行沒收時，追徵其價額
      。
據上論斷，應依刑事訴訟法第273條之1第1項、第299條第1項前
段、第310條之2、第454條第2項，洗錢防制法第14條第1項、第1
6條第2項，刑法第11條、第30條第1項前段、第2項、第339條第1
項、第55條、第42條第3項前段、第38條之1第1項前段、第3項，
刑法施行法第1條之1第1項，判決如主文。
本案經檢察官董良造提起公訴，檢察官薛植和、葉怡材移送併案
審理，檢察官張學翰到庭執行職務。
中    華    民    國   110    年    10     月    1    日
                  刑事第五庭  法  官　陳嘉瑜
以上正本證明與原本無異。
如不服本判決應於收受本判決後20日內向本院提出上訴書狀，並
應敘述具體理由。若未敘述理由者，應於上訴期間屆滿後20日內
向本院補提理由書狀(均須按他造當事人之人數附繕本)。
中　　華　　民　　國　　110 　年　　10　　月　　1 　　日
                              書記官  林家君
本案論罪科刑主要法條：
洗錢防制法第14條
有第二條各款所列洗錢行為者，處7年以下有期徒刑，併科新臺
幣5百萬元以下罰金。
前項之未遂犯罰之。
前二項情形，不得科以超過其特定犯罪所定最重本刑之刑。
中華民國刑法第339條
意圖為自己或第三人不法之所有，以詐術使人將本人或第三人之
物交付者，處5年以下有期徒刑、拘役或科或併科50萬元以下罰
金。
以前項方法得財產上不法之利益或使第三人得之者，亦同。
前二項之未遂犯罰之。
附件：
臺灣宜蘭地方檢察署檢察官起訴書
                                    109年度偵字第7275號  110年度偵字第49號
　　被　　　告　丙○○　男　32歲（民國00年00月00日生）
　　　　　　　　　　　　住宜蘭縣○○鄉○○村0鄰○○路000
　　　　　　　　　　　　　巷00號
　　　　　　　　　　　　國民身分證統一編號：Z000000000號
　　 　　　   　丁○○　男　30歲（民國00年00月00日生）
　　　　　　　　　　　　住宜蘭縣○○鎮○○里0鄰○○路00
　　　　　　　　　　　　　號4樓
　　　　　　　　　　　　國民身分證統一編號：Z000000000號
上列被告等因詐欺等案件，已經偵查終結，認應該提起公訴，茲
將犯罪事實及證據並所犯法條分敘如下：
　　　　犯罪事實
一、丙○○、丁○○均可預見現今詐騙案件猖獗，詐騙犯罪者常藉由
    承租、收購等方式，收取他人申設金融機構之帳戶存摺  、
    提款卡，供作詐欺等財產性犯罪之取款工具，且可預見使用
    人頭帳戶之他人係以該帳戶做為收受、提領詐欺贓款使用，
    提領後即產生遮斷資金流動軌跡而逃避國家追訴處罰效果，
    竟均仍基於幫助他人詐欺取財及洗錢之不確定故意，為下列
    犯行：
(一)丙○○於民國109年9月初某日，在臉書社團見有兼職工作廣告
    ，遂以LINE通訊軟體與綽號「MI」之男子聯絡後，得知對方
    是從事線上博弈，每提供一個帳戶每週可獲得新臺幣(下同)
    5000元報酬，丙○○因其金融帳戶提款卡在其家人處，遂將上
    開訊息告知丁○○，其2人議定由丁○○將其帳戶交由丙○○轉交
    給詐欺集團，丁○○朋分1500元，丙○○朋分3500元。嗣丁○○於
    109年9月10日凌晨1時許，在宜蘭縣宜蘭市中山路「廣進加
    油站」，將其所有之中國信託商業銀行000-000000000000號
    帳戶之提款卡(含密碼)交給丙○○，丙○○再於同日，在宜蘭縣
    羅東夜市附近交給該「MI」男子，並自該男子取得5000元報
    酬後，將其中1500元交給丁○○。
(二)黄釋霆復於同年月16日17時30分前之某時，另提供其所有中
    華郵政股份有限公司000-00000000000000號帳戶之提款卡(
    含密碼)交給該「MI」男子，並獲得5000元報酬。該「MI」
    男子所屬詐欺集團成員（無證據證明係3人以上或成員中有
    未滿18歲之人）則共同基於意圖為自己不法所有之詐欺取財
    、洗錢之犯意聯絡，於109年9月7-8日某時許，以佯稱參加
    操作比特幣企劃案可獲利為幌，向乙○○詐騙，致使乙○○信以
    為真陷於錯誤，於(1)109年9月11日19時28分許，以網路轉
    帳方式轉帳9萬元至丁○○之上開中國信託商業銀行帳戶內。(
    2)於同年9月17日22時20分許，以網路轉帳方式轉帳5萬元至
    丙○○上開郵局帳戶內，旋即遭提領一空。嗣乙○○發覺有異始
    知受騙，報警後經警循線查悉上情。
二、案經乙○○訴由宜蘭縣政府警察局羅東分局報告偵辦。
　　　　證據並所犯法條
一、證據清單及待證事實：
編號 證據名稱 待證事實 1 被告丙○○於警詢及偵訊中之供述及結證。 1.被告丙○○坦承交付上開2張提款卡給綽號「MI」男子，各取得5000元報酬及無從得知是什麼人持該提款卡將帳戶之存款提領之事實。 2.被告丙○○證稱：有告知被告丁○○，提供提款卡是要給人家存博弈的錢，提供一個提款卡一個禮拜可得5000元，被告丁○○分1500元，其餘歸其，其並有交付1500元之報酬給被告丁○○之事實。  2 被告丁○○於警詢及偵訊中之供述。 被告丁○○坦承： 1.有將上開中國信託商業銀行提款卡交給被告丙○○，其有取得1000元之事實。 2.被告丙○○向其表示：有1個博弈平台要存錢，所以要借提款卡，借出去就有錢賺之事實。 3.被害人將錢匯入其帳戶之後，無從得知帳戶的錢是被什麼人提領之事實。 3 告訴人乙○○於警詢之證述。 全部犯罪事實。 4 1.臺中市政府警察局第一分局西區派出所陳報單、受理刑事案件報案三聯單、受理詐騙帳戶通報警示簡便格式表、金融機構聯防機制通報單。 2.內政部警政署反詐騙諮詢專線紀錄表。 3.告訴人提供之交易明細資料截圖、詐欺集團IG截圖資料。 4.被告丙○○中華郵政股份有限公司帳戶基本資料及客戶歷史交易清單、帳戶個資檢視。 5.被告丁○○中國信託商業銀行帳戶基本資料及存款交易明細、自動化交易LOG資料-財金交易。 全部犯罪事實。 
二、按行為人提供金融帳戶提款卡及密碼予不認識之人，固非屬
    洗錢防制法第2 條所稱之洗錢行為，不成立一般洗錢罪之正
    犯；然行為人主觀上如認識該帳戶可能作為收受、提領特定
    犯罪所得使用，他人提領後會產生遮斷資金流動軌跡以逃避
    國家追訴、處罰之效果，仍基於幫助之犯意而提供，則應論
    以幫助犯一般洗錢罪，最高法院刑事大法庭108年度台上大
    字第3101號裁定可資參照。是核被告丙○○、丁○○所為，係犯
    洗錢防制法第14條第1項之洗錢及刑法第339條第1項之詐欺
    取財罪嫌。被告丙○○前後提供上開2個金融帳戶之提款卡給
    詐欺集團，該詐欺集團基於一貫之犯意，前後接續向告訴人
    詐得上開錢財，屬接續犯，請以一罪論。被告2人以一行為
    觸犯上開2罪名，為想像競合犯，請依刑法第55條前段規定
    ，從一重之洗錢罪論處。又被告2人以幫助他人犯罪之意思
    而事前提供犯罪構成要件以外之協力行為，乃屬刑法第30條
    第1項之幫助犯，請依同法第30條第2項之規定，減輕其刑。
    被告丙○○之犯罪所得8500元(5000+3500)及被告丁○○之犯罪
    所得1500元，請依同法第38條之1第1項規定，宣告沒收之，
    如全部或一部不能沒收時，請依同條第3項規定，追徵其價額
    。
三、依刑事訴訟法第251條第1項提起公訴。
　此　致
臺灣宜蘭地方法院
中　　華　　民　　國　 110　　年　　4 　　月　　9　　日
　　　　　　　　　　　　　　　檢　察　官  董良造
本件正本證明與原本無異
中　　華　　民　　國　 110　　年　　4 　　月　　20　　日
　　　　　　　　　　　　　　  書  記  官
所犯法條
中華民國刑法第339條
（普通詐欺罪）
意圖為自己或第三人不法之所有，以詐術使人將本人或第三人之
物交付者，處 5 年以下有期徒刑、拘役或科或併科 50 萬元以
下罰金。
以前項方法得財產上不法之利益或使第三人得之者，亦同。
前二項之未遂犯罰之。
洗錢防制法第14條 　
有第二條各款所列洗錢行為者，處 7 年以下有期徒刑，併科新
臺幣 5 百萬元以下罰金。
前項之未遂犯罰之。
前二項情形，不得科以超過其特定犯罪所定最重本刑之刑。
臺灣宜蘭地方檢察署檢察官移送併辦意旨書
                                     110年度偵字第4631號
　　被　　　告　丁○○　男　30歲（民國00年00月00日生）
　　　　　　　　　　　　住宜蘭縣○○鎮○○里0鄰○○路00
　　　　　　　　　　　　號4樓
　　　　　　　　　　　　國民身分證統一編號：Z000000000號
　　　　　　　　丙○○　男　32歲（民國00年00月00日生）
　　　　　　　　　　　　住宜蘭縣○○鄉○○村0鄰○○路000
　　　　　　　　　　　　巷00號
　　　　　　　　　　　　國民身分證統一編號：Z000000000號
上列被告等因詐欺等案件，應與貴院刑事庭審理案件併案審理，
茲敘述犯罪事實及證據並所犯法條如下：
一、犯罪事實：丁○○、丙○○均可預見現今詐騙案件猖獗，詐騙犯
    罪者常藉由承租、收購等方式，收取他人申設金融機構之帳
    戶存摺、提款卡，供作詐欺等財產性犯罪之取款工具，且可
    預見使用人頭帳戶之他人係以該帳戶做為收受、提領詐欺贓
    款使用，提領後即產生遮斷資金流動軌跡而逃避國家追訴處
    罰效果，竟均仍基於幫助他人詐欺取財及洗錢之不確定故意
    ，由丁○○於民國109年9月10日凌晨某時，在宜蘭縣宜蘭市「
    廣進加油站」，將其所申辦之中國信託銀行000-0000000000
    00號帳戶之提款卡（含密碼），交付丙○○輾轉提供予另案被
    告陳彥名（涉犯詐欺等罪嫌，另行起訴）。嗣另案被告陳彥
    名與其他同屬詐欺集團之成員共同意圖為自己不法之所有，
    基於詐欺取財之犯意聯絡，以附表所示之方式詐騙被害人甲○○，致被害人陷於錯誤，而於附表所示之時間，匯款如附表
    所示之金額至上揭帳戶，旋即遭另案被告陳彥名所屬之詐欺
    集團成員提領一空。
二、證據：
（一）被告丁○○於警詢時之供述。
（二）被告丙○○於另案之供述。
（三）被害人甲○○於警詢時之指訴。
（四）被告丁○○名下中國信託銀行000-000000000000號帳戶基本
      資料及交易明細。
三、所犯法條：刑法30條第1項、同法第339條第1項之幫助詐欺
    取財罪嫌及洗錢防制法第14條第1項之幫助洗錢罪嫌。
四、併辦理由：查被告2人前因同一提供帳戶行為詐欺相同被害
    人之詐欺等案件，經本署檢察官以109年度偵字第7275號、1
    10年度偵字第49號提起公訴（及110年度少連偵字第47號併
    案），現由臺灣宜蘭地方法院以110年度訴字第162號（廉股
    ）審理中，有上開起訴書、併案意旨書及全國刑案資料查註
    表各1份在卷足憑。是本件被告所涉之詐欺等案件，與前開
    案件為同一案件，爰請依法併予審理。
　  此　致
臺灣宜蘭地方法院
中　　華　　民　　國　 110　　年　　7 　　月　　13　　日
                              檢  察  官  薛  植  和　
附表：
編號 被害人 詐騙方式 匯款時間 匯入帳戶 匯款金額 （新臺幣） 1 甲○○ 甲○○指訴於109年8、9月間，在網路上看到「ANS安碩財務部門」之投資社團，加入後即匯款至對方指定帳戶內請對方投資，但沒有取回任何獲利等語。 109年9月12日21時35分許 丁○○名下中國信託銀行000-000000000000號 5,000元    109年9月13日9時57分許  30,000元 

臺灣宜蘭地方檢察署檢察官併辦意旨書
                                   110年度少連偵字第47號
　　被      告　丙○○　男　32歲（民國00年00月00日生）
　　　　　　　　　　　　住宜蘭縣○○鄉○○路000巷00號
　　　　　　　　　　　　國民身分證統一編號：Z000000000號
上列被告因違反洗錢防制法等案件，業經偵查終結，認應移請臺
灣宜蘭地方法院併案審理，茲將併案意旨敘述如下：
一、犯罪事實：被告丙○○依一般社會生活之通常經驗可知申請帳
    戶使用係輕而易舉之事，一般人無故取得他人金融帳戶使用
    之行徑常與財產犯罪密切相關，而可預見不自行申辦帳戶使
    用反而四處蒐集他人帳戶資料者，通常係為遂行不法所有意
    圖詐騙他人，供取得及掩飾詐得金錢所用，即可預見提供帳
    戶予他人使用，可能幫助犯罪份子作為不法收取款項之用，
    並供該人將犯罪所得款項匯入，而藉此掩飾犯罪所得之真正
    去向，但仍基於幫助詐欺取財及幫助洗錢之不確定故意，分
    別（一）於109年9月12日21時35分前之某時許，向丁○○（涉
    嫌詐欺等犯罪，業經本署檢察官以109年度偵字第7275號、1
    10年度偵字第49號起訴）取得丁○○名下之中國信託銀行000-
    000000000000號帳戶之提款卡（含密碼），在宜蘭地區某地
    點，將提款卡（含密碼）交給同案被告陳彥名（涉犯詐欺等
    罪嫌，另行起訴）；（二）於109年9月16日17時30分前之某
    時許，在宜蘭縣○○鎮○○路0段000號之北成國小對面某公寓樓
    下，將其名下之中華郵政股份有限公司000-00000000000000
    號帳戶之提款卡即密碼，交給同案被告陳彥名使用。被告陳
    彥名與其他同屬詐欺集團之成員共同意圖為自己不法之所有
    ，基於詐欺取財之犯意聯絡，以附表所示之方式詐騙告訴人
    甲○○、陳薇竹、乙○○、董俞君，致告訴人等陷於錯誤，而分
    別於附表所示之時間，匯款如附表所示之金額至上揭帳戶，
    旋即遭被告陳彥名所屬之詐欺集團成員提領一空。
二、證據：
（一）被告丙○○於警詢及偵查時之供述：被告自白上揭事實。
（二）告訴人甲○○於警詢時之指訴：佐證附表編號1之事實。
（三）告訴人陳薇竹於警詢時之指訴：佐證附表編號2之事實。
（四）告訴人乙○○於警詢時之指訴：佐證附表編號3之事實。
（五）告訴人董俞君於警詢時之指訴：佐證附表編號4之事實。
（六）被告名下中華郵政000-00000000000000號帳戶資料、丁○○
      名下中國信託銀行000-000000000000號帳戶資料、告訴人
      等所提供之匯款紀錄及交易明細。
三、所犯法條：刑法30條第1項、同法第339條第1項之幫助詐欺
    取財罪嫌及洗錢防制法第14條第1項之幫助洗錢罪嫌。
四、併辦理由：查被告前因同一提供帳戶行為之詐欺等案件，經
    本署檢察官以109年度偵字第7275號、110年度偵字第49號提
    起公訴，現由臺灣宜蘭地方法院以110年度訴字第162號（廉
    股）審理中，有上開起訴書、全國刑案資料查註表各1份在
    卷足憑。是本件被告所涉之詐欺等案件，與前開案件具有事
    實上一罪關係，爰請依法併予審理。
　  此　致
臺灣宜蘭地方法院
中　　華　　民　　國　　110 　年　　4　　 月　　30　　日
                              檢  察  官　葉 怡 材
附表：
編號 告訴人 詐騙方式 匯款時間 匯入帳戶 匯款金額 （新臺幣） 1 甲○○ 甲○○指訴於109年8、9月間，在網路上看到「ANS安碩財務部門」之投資社團，加入後即匯款至對方指定帳戶內請對方投資，但沒有取回任何獲利等語。 109年9月12日21時35分許 丁○○名下中國信託銀行000-000000000000號 5,000元    109年9月13日9時57分許  30,000元 2 陳薇竹 陳薇竹於109年9月間，在住處瀏覽臉書後，受LINE暱稱「樺樺」之詐欺集團成員所騙，加入拜爾德假投資平台，並匯款至指定帳戶內。 109年9月16日17時30分許 丙○○名下之中華郵政000-00000000000000號帳戶 200,000元             3 乙○○ 乙○○於109年9月間，在通訊軟體IG（Instagram）認識姓名、年籍不詳之詐欺集團成員，受騙加入拜爾德假投資平台，並匯款至指定帳戶內。 109年9月17日22時20分許 丙○○名下之中華郵政000-00000000000000號帳戶 50,000元 4 董俞君 董俞君於109年9月間，在臉書受詐欺集團成員之邀請，加入YAM假投資平台進行投資，並匯款至指定帳戶內，但從未賺得任何獲利等語。 109年9月15日某時許 丁○○名下中國信託銀行000-000000000000號帳戶 45,000元    109年9月16日某時許  19,500元